臺北高等行政法院簡易判決
　　　　　　　　　　　　　　　　　　 96年度簡字第00399號
原　　　告　福祥興建設有限公司
代　表　人　甲○○（董事）
訴訟代理人　丁○○
被　　　告　桃園縣政府
代　表　人　乙○○（縣長）
訴訟代理人　丙○○
上列當事人間因建築法事件，原告不服內政部中華民國96年4月
10日台內訴字第0960010506號（案號：0000000000）訴願決定，
提起行政訴訟。本院判決如下：
　　主  文
原告之訴駁回。
訴訟費用由原告負擔。
　　事  實
一、程序說明：
    本件因屬不服行政機關所為罰鍰處分而涉訟，其標的之金額
    為新臺幣（下同）4萬元， 係在20萬元以下，依行政訴訟法
　　第229 條第1 項第2 款、第2 項規定及司法院民國（下同）
　　92年9 月17日（92）院臺廳行一字第23681 號令，應適用簡
　　易程序，本院並依同法第223 條第1 項規定，不經言詞辯論
　　，逕行裁判。
二、事實概要：
    原告未申請審查許可，擅自在坐落桃園縣龍潭鄉○○路496
    號屋頂側，樹立「湖適」廣告（下稱系爭廣告），經被告所
    屬工務局派員於95年2 月23日，赴現場勘查屬實後，認原告
    已違反建築法第97條之3 第2 項規定，乃依同法第95條之3
    規定，作成95年11月16日府工建字第0950344900號裁處書處
    原告4 萬元罰鍰（下稱原處分）。原告不服，提起訴願，遭
    決定駁回，遂向本院提起行政訴訟。
三、兩造聲明：
  (一)原告聲明求為判決：
    1.訴願決定及原處分均撤銷。
    2.訴訟費用由被告負擔。
  (二)被告聲明求為判決：
    1.原告之訴駁回。
    2.訴訟費用由原告負擔。
四、兩造之爭點：
　(一)原告主張之理由：
    原告依桃園縣府工違字第0950344900號，編號NO.4391 裁處
    書所指龍潭鄉○○路496 號頂樓擅自設置招牌廣告違規事宜
    ，並未接獲該管單位查報自行拆除通知，處罰4 萬元，原告
    不服，此違章建築為房東搭建，承租予人做廣告看板，違建
　　部分與建商無關，且原告於接獲竹架廠商通報，未接告發單
　　就已先行拆除廣告帆布。按桃園縣執行建築法第95條之3 罰
    鍰裁量基準第3 點第3 項規定：「第一次稽查：違規廣告物
    所有權人、土地所有權人或使用人4 萬元罰鍰」；惟此違章
    鋼架為房東搭建，承租予人做廣告看板，原告未接告發單就
    已先拆除上屬廣告帆布，且原告依法不得損壞私人財產，原
    告無權拆除房東鋼架，違章部分與原告無關，請准撤銷原處
    分，針對房東搭建人，且舉發照片中，通知書背景黏貼處與
　　廣告物不符，求為判決如聲明所示。
　(二)被告主張之理由：
    1.法令依據:
      (1)建築法第25條: 建築物非經申請直轄市、縣(市)(局)主
        管建築機關之審查許可並發給執照，不得擅自建造或使
        用或拆除。
      (2)同法第95條之3規定:本法修正施行後，違反第97條之3
        第2 項規定：未申請審查許可，擅自設置招牌廣告或樹
        立廣告者，處建築物所有權人、土地所有權人或使用人
        4 萬元以上20萬元以下罰鍰。（本案處分廣告物使用人
        ，未違反一行為不二罰之行政罰法原則。）
      (3)招牌廣告及樹立廣告管理辦法第14條第5款規定:下列處
        所不得設置招牌廣告及樹立廣告: 5.公路兩側禁建限建
        範圍不得設置之處所。
    2.原告係系爭廣告物使用人，未依法辦理廣告物申請與許可
      證，擅自設置使用，已違反建築法第25條規定、招牌廣告
      及樹立廣告管理辨法規定。被告所屬工務局於95年2 月23
　    日至該地點建築物實施稽查時，當場查獲原告擅自將系爭
      廣告物設置上址建築物上，即填發稽查通知單載明被告訂
      於95年2 月26日前、後執行拆除，請於期限到達前，自行
      拆除完畢，否則依法強制拆除併依據建築法第96條之1第1
      項規定: 強制拆除之建築物均不予補償，其拆除費用由建
      築物所有權人負擔。並張貼公告於現場並拍照存證在案。
    　依原告陳述雖確認該廣告物帆布已自行拆除完畢，惟其他
      鋼架物係由被告派員執行拆除，亦僅為屆時如通知繳納拆
      除費用時，其拆除費用由建築物所有權人負擔，故其處分
      罰鍰依法仍應由廣告物使用人負責，綜前所述，被告依建
      築法第95條之3 規定以原處分處罰4 萬元，並無違誤。原
      告之訴實無理由，請賜判決如被告答辯聲明，以維法紀。
五、得心證之要領：
  (一)按建築法第97條之3第2項及第3項規定：「 招牌廣告及樹立
    廣告之設置，應向直轄市、縣 (市) 主管建築機關申請審查
    許可，直轄市、縣 (市) 主管建築機關得委託相關專業團體
    審查，其審查費用由申請人負擔。」「前二項招牌廣告及樹
    立廣告之一定規模、申請審查許可程序、施工及使用等事項
    之管理辦法，由中央主管建築機關定之。」又同法第95條之
    3規定：「本法修正施行後，違反第97條之3第2項規定， 未
    申請審查許可，擅自設置招牌廣告或樹立廣告者，處建築物
    所有權人、土地所有權人或使用人4 萬元以上20萬元以下罰
    鍰，並限期改善或補辦手續，屆期仍未改善或補辦手續者，
    得連續處罰。必要時，得命其限期自行拆除其招牌廣告或樹
    立廣告。」
  (二)首開事實欄所述之事實，有被告處理違章建築聯合稽查通知
    單及現場照片等件，附卷可稽，堪以憑認。原告雖主張違章
    建築為房東搭建，出租他人作廣告看板，違建部分與建商無
    關，應針對房東才對，且原告於接獲竹架廠商通報，已先行
    拆除廣告帆布云云。惟查，原告係系爭廣告之設置者，依建
    築法第97條之3 第2 項規定，應向主管建築機關申請審查許
    可，始可設置，則原告未向主管建築機關申請審查許可，即
    擅自設置系爭廣告，有違反建築法第97條之3 第2 項規定之
    違規行為，甚為明確。原處分依同法第95條之3 規定，以原
    告為系爭廣告之使用人，裁處罰鍰4 萬元，於法自屬有據。
    又原告已自行拆除廣告看板，係屬事後改善行為，不影響其
    違規行為之成立。至鋼架因屬屋主蔡林嵩所有，原告未予以
    拆除，被告是否處罰屋主，係屬另一問題，尚難據為有利於
    原告之認定。
六、綜上所述，原告主張各節，均無可採，原處分以原告違反建
    築法第97條之3 第2 項規定，依同法第95條之3 規定，科處
    罰鍰4 萬元，核無違誤，訴願決定予以維持，亦無不合。原
    告仍執前詞，訴請撤銷，為無理由，應予駁回。
七、據上論結，本件原告之訴為無理由，爰依行政訴訟法第233
    條第1項、第98條第1 項前段，判決如主文。
中　　華　　民　　國　　96　　年　  10   月　  1      日
                          第一庭      法  官  林惠瑜
上為正本係照原本作成。
本件以訴訟事件所涉及之法律見解具有原則性者為限，始得於本
判決送達後20日內向本院提出上訴狀並表明上訴理由，如已於本
判決宣示後送達前提起上訴者，應於判決送達後20日內補具上訴
理由（均按他造人數附繕本），且經最高行政法院許可後方得上
訴。
中　　華　　民　　國　　96　　年　  10 　月　  1      日
                                      書記官  劉道文
